【裁判字號】    92,上訴,1898
【裁判日期】    921128
【裁判案由】    組織犯罪防制條例等
【裁判全文】
臺灣高等法院高雄分院刑事判決                  九十二年度上訴字第一八九八號
    上  訴  人  台灣高雄地方法院檢察署檢察官
    被      告  壬○○
    選任辯護人  戴國石律師
                蔡吉記律師
    被      告  丁○○
    被      告  己○○
    被      告  戊○○
    被      告  庚○○
    被      告  癸○○
    被      告  辛○○
    上  訴  人
    即  被  告  子○○
    被      告  乙○○
    被      告  丙○○
右上訴人因被告違反組織犯罪防制條例等案件，不服臺灣高雄地方法院九十年度訴字
第三五號中華民國九十二年八月二十八日第一審判決（起訴案號：臺灣高雄地方法院
檢察署九十年度偵字第九二六０號、第九五０六號、第九六三五號、第九九六三號、
第一一一五二號、第一一四六九號、第一一九六二號），提起上訴，本院判決如左：
      主  文
原判決關於壬○○、丁○○、己○○、癸○○恐嚇取財，及壬○○、丁○○定其應執
行之刑部分，均撤銷。
壬○○共同連續意圖為自己不法之所有，以恐嚇使人將本人之物交付，未遂，累犯，
處有期徒刑玖月。
丁○○共同連續意圖為自己不法之所有，以恐嚇使人將本人之物交付，未遂，累犯，
處有期徒刑陸月，如易科罰金，以參佰元折算壹日。
己○○共同意圖為自己不法之所有，以恐嚇使人將本人之物交付，未遂，處有期徒刑
肆月，如易科罰金，以參佰元折算壹日。
癸○○共同連續意圖為自己不法之所有，以恐嚇使人將本人之物交付，未遂，處有期
徒刑陸月，如易科罰金，以參佰元折算壹日。
其餘上訴駁回。
    事  實
一、壬○○曾因賭博及妨害自由等案件，經臺灣高等法院花蓮分院以八十六年度上重
    訴字第三八一號判決，合併判處有期徒刑十月確定，於民國八十七年一月十二日
    因羈押期滿，視為執行完畢；丁○○曾因毀損案件，經台灣高雄地方法院判處有
    期徒刑三月，案經上訴，由臺灣高等法院高雄分院駁回上訴確定，於八十八年十
    一月九日易科罰金執行完畢；庚○○曾因傷害案件，經法院判處有期徒刑三月確
    定，於八十八年七月十五日易科罰金執行完畢。
二、壬○○與丁○○、丙○○共同基於意圖營利之概括犯意聯絡，自八十九年四月中
    旬起，先由壬○○提供高雄縣鳳山市○○街六十六號之四「鳳凰鵝肉店」旁房屋
    之公眾得出入場所做為賭博場所，再由丁○○、丙○○等二人不定期邀集石山明
    、梁敏聰、陳俊榮、陳水男等不特定賭客到場後，以壬○○、丁○○提供其等所
    有之撲克牌為賭具，由到場之賭客以俗稱羅宋、大老二或十三支之方式賭博財物
    ，每局輸贏新臺幣（下同）二千元不等，每付撲克牌壬○○與丁○○可抽頭一百
    元，使用時間約四十五分鐘，每賭一輪壬○○與丁○○再抽頭八百元，丙○○則
    負責打掃場地並在場提供服務，再視賭客多寡參與分紅。嗣於九十年五月十四日
    廿二時許，為警在上開賭場當場查獲壬○○、丁○○、丙○○（壬○○、丁○○
    賭博部分，分經原審同案判處六月或五月確定）及賭客石山明、梁敏聰、陳俊榮
    、陳水男等人（石山明、梁敏聰、陳俊榮、陳水男均另由原審以九十年度雄簡字
    七七二號判處罰金刑確定），並扣得在賭檯上之賭資四千九百元、已拆封之賭具
    撲克牌一付及壬○○與丁○○所有供犯本罪所用或預備犯罪之未拆封撲克牌五付
    、聯絡賭客之電話聯絡簿二本、計算參與賭博之賭客輸贏紀錄一本。
三、壬○○於八十九年六月間，向經營高雄縣鳳山市○○街三十三號「錢櫃電子遊藝
    場」負責人甲○○表示，欲插股加入「錢櫃電子遊藝場」及按月收取五萬元保護
    費遭拒，竟與丁○○、己○○及癸○○等人，共同基於意圖為自己不法所有之概
    括犯意聯絡（己○○僅基於單一犯意），於八十九年六月底，先推由丁○○、己○○、癸○○，多次至錢櫃遊藝場賒帳把玩店內擺設之電子電子遊戲機，並藉故
    與該店員工吵架，影響該店之經營，再由丁○○、己○○及癸○○等三人接續於
    八十九年七月十日凌晨四時許，至錢櫃電子遊藝場，由丁○○在場外把風接應，
    另由己○○、癸○○入內持店內之椅子砸毀該店擺設之電子遊戲機「水果盤」五
    檯（毀損部分未據告訴暨起訴），而以此方式恐嚇甲○○，但未得逞。壬○○另
    因欲使經營高雄縣鳳山市○○○路三九七號「久太娛樂廣場」負責人鍾民安按月
    繳交保護費，竟與丁○○、庚○○、癸○○及綽號「黑松」之不詳姓名年籍成年
    男子，共同承前意圖為自己不法所有之概括犯意聯絡（庚○○及綽號黑松者僅各
    基於單一犯意），於八十九年十二月十二日凌晨四時三十分許，推由丁○○、庚○○、癸○○及綽號「黑松」之不詳姓名年籍成年男子等人赴九太娛樂廣場，要
    求該店員工聯絡負責人鍾民安到場，嗣因時值深夜無法聯絡，丁○○等人遂以囝
    仔錢即保護費未付為由，砸毀店內大型電子遊戲機三檯、小型電子遊戲機廿七檯
    ，並持店內之鐵製垃圾桶毆打該店技師王顯耀，致王顯要受有頭部撕裂傷六乘零
    點五公分之傷害（毀損及傷害部分均未據告訴暨起訴），而以此方式著手恐嚇鍾
    民安，欲令鍾民安按月繳交保護費，惟仍未得逞。
四、壬○○因不滿李昆萼積欠其賭債未償還，竟與丁○○、己○○、戊○○、辛○○
    、子○○、乙○○等人，共同基於妨害自由之犯意聯絡，於八十九年九月三十日
    凌晨零時許，先由丁○○至李昆萼住處向其佯稱：壬○○欲請其小酌云云，致使
    李昆萼不疑有它而前往鳳凰鵝肉店，待李昆萼到場後，壬○○與丁○○、己○○
    、戊○○、辛○○、子○○、乙○○等人，隨即動手圍毆李昆萼，李昆萼不敵，
    遂趁隙逃跑，丁○○、己○○、戊○○、辛○○、子○○、乙○○等人見狀，乃
    追逐李昆萼至高雄縣鳳山市○○街與五權路口，並共同以強押之非法方法，強行
    將李昆萼帶回鳳凰鵝肉店繼續毆打，嗣李昆萼雖趁隙第二次逃跑，惟仍遭丁○○
    、己○○、戊○○、辛○○、子○○、乙○○等人，在高雄縣鳳山市○○街與新
    生街口，共同以強押之非法方法，第二次強行將李昆萼帶回鳳凰鵝肉店毆打，而
    以此方式共同剝奪李昆萼之行動自由，並致李昆萼受有頭部外傷、左眉部、右眼
    眶下緣挫傷紅腫二乘零點五公分、九乘四公分、左眉挫擦傷三乘三公分、左肘挫
    擦傷三乘二公分併肘關節脫臼、右前臂二乘二公分、左膝四乘三公分、一點五乘
    一公分、二點五乘一公分挫擦傷、左大腿腫脹溢血九乘七公分、右手腕擦破傷一
    乘一點五公分、一乘零點五公分、右手肘擦破傷三乘四公分、左上臂及手肘腫脹
    溢血二七乘二四公分、右上臂腫脹溢血十五乘十五公分、後頸部溢血六乘零點五
    公分等傷害（傷害部分業據李昆萼於原審審理時撤回告訴；妨害自由部分除子○○不服上訴本院外，其餘被告壬○○、丁○○、己○○、戊○○、辛○○、乙○○等人，均經原審同案判刑確定）。
五、案經李昆萼告訴暨高雄縣警察局刑警隊、高雄縣警察局鳳山分局及法務部調查局
    高雄市調查處移送臺灣高雄地方法院檢察署檢察官偵查起訴。
    理  由
甲、本件原審判決後檢察官具狀未附理由，對原審判決被告壬○○、丁○○、庚○○
    、己○○、癸○○、辛○○、子○○、乙○○、戊○○、丙○○等人不服，提起
    上訴，嗣補充上訴理由狀僅對原判決恐嚇取財及違反組織犯罪防制條例部分指摘
    ，於本院審理期日，蒞庭檢察官確認上訴範圍為被告壬○○、丁○○、己○○、
    癸○○、庚○○恐嚇取財，及被告壬○○、丁○○、庚○○、己○○、癸○○、
    辛○○、子○○、乙○○、戊○○違反組織犯罪防制條例部分，就被告丙○○部
    分漏述。因被告丙○○部分僅經原審判決圖利聚眾賭博罪，並未經原審判決涉及
    恐嚇取財、違反組織防制條例，而檢察官既已對其部分提起上訴，本院認檢察官
    係對被告丙○○圖利聚眾賭博部分未具理由上訴，核先敘明。
乙、被告丙○○右揭二圖利聚眾賭博部分：
一、訊據被告丙○○坦承右揭意圖營利聚眾賭博犯行，核與共同被告丁○○於警訊、
    偵查及原審中供述情節相符，並經賭客石山明於偵查時供承：丁○○來收抽頭錢
    ，伊來賭過三、四次，四千九百元是賭資等語；賭客梁敏聰於警訊及偵查時供承
    ：場地是丁○○向房東借的，每圈抽八百元等語；賭客陳俊榮於警訊及偵查時供
    稱：都是丙○○打電話叫伊過去賭，伊賭了七次左右等語；賭客陳水男於警訊及
    偵查時供承：是丙○○打電話約伊去賭博的，丁○○收抽頭錢等語（以上均見九
    十年五月十五日警訊、偵查筆錄），大致相符，並有在賭檯上之賭資四千九百元
    、已拆封之賭具撲克牌一付、未拆封撲克牌五付、聯絡賭客之電話聯絡簿二本、
    計算參與賭博之賭客輸贏紀錄一本扣案可資佐證，而共同被告壬○○坦承自八十
    九年四月中旬起，提供鳳凰鵝肉店旁之房屋供人賭博，雖壬○○否認共同參與營
    利聚眾賭博，惟其既於警訊時坦承右揭賭博場確由其提供，其因無聊方叫被告丁○○等人招攬賭客來玩撲克牌十三支或大老二等語（見九十年五月十五日警訊筆
    錄），且其設置在上址之000000000號電話，經法務部調查局高雄縣調
    查站依法實施監聽後，發現八十九年四月十二日及同年五月十日，被告壬○○曾
    分別在電話中詢間被告丁○○、丙○○：『昨天「馬仔」有玩嗎』？「還有人要
    玩嗎？」等語，被告丁○○、丙○○則分別答覆：「有，他昨天輸了四千多元」
    、「沒有人要玩了，都要回去了」等語，有電話譯文一份在卷可按，足見被告壬○○、丁○○、丙○○三人間，確有經營賭場之犯意聯絡及行為分擔，被告丙○○此部分犯行自堪認定。
二、核被告丙○○所為，係犯刑法第二百六十八條之意圖營利供給賭博場所罪及意圖
    營利聚眾賭博罪；被告丙○○與壬○○、丁○○就意圖營利供給賭博場所罪及意
    圖營利聚眾賭博罪部分，均有犯意之聯絡及行為之分擔，為共同正犯。其先後多
    次犯行，時間緊接，觸犯構成要件相同之罪名，顯係基於概括犯意為之，為連續
    犯，應依刑法第五十六條之規定分別論以一罪。又其以一行為同時觸犯上開二罪
    名，為想像競合犯，應依刑法第五十五條之規定，從情節較重之意圖營利聚眾賭
    博罪處斷。公訴意旨雖認被告壬○○、丁○○、丙○○另有提供麻將、天九骨等
    賭具賭博財物，惟賭客石山明、梁敏聰、陳俊榮、陳水男等人均未供稱曾以前揭
    賭具賭博財物，公訴意旨此部份所指並無證據，本院不予認定。
三、原審就被告丙○○營利聚眾賭博部分，因而適用刑法第二十八條、第五十六條前
    段、第二百六十八條、第四十一條第一項、第二百六十六條第二項、第三十八條
    第一項第二款，罰金罰鍰提高標準條例第一條前段、第二條之規定，並審酌被告
    丙○○犯罪動機、目的、手段及生活狀況、品行、智識程度，犯罪分擔角色，參
    與犯罪情節，暨犯後坦承犯行，態度尚稱良好等一切情狀，爰量處有期徒刑三月
    ，並諭知易科罰金之折算標準，並以扣案已拆封之賭具撲克牌一付，係共同被告
    壬○○、丁○○共同所有，供當場賭博之器具，與賭臺上之賭資四千九百元，依
    刑法第二百六十六條第二項之規定，應予宣告沒收之，未拆封撲克牌五付、聯絡
    賭客之電話聯絡簿二本、計算參與賭博之賭客輸贏紀錄一本，分別為共同被告壬○○、丁○○共同所有，供其二人與被告丙○○共同犯罪所用或預備犯罪之物，
    另依刑法第三十八條第一項第二款，宣告沒收之，至其餘扣案之號碼牌等物，與
    被告丙○○、壬○○、丁○○所犯之意圖營利聚眾賭博罪無涉，爰不予宣告沒收
    之。經核原判決此部份認事用法均無不合，量刑亦屬妥適，檢察官對此部份未具
    理由上訴，並無理由，應予駁回。
丙、上訴人即被告子○○右揭四妨害自由部分：
一、上訴人即被告子○○經傳未到，其於原審中否認妨害自由犯行，辯稱：李昆萼從
    鳳凰鵝肉店跑出來時，伊站在旁邊，李昆萼動手推伊，伊反手阻擋，並未毆打李
    昆萼及妨害其自由云云。經查：
  (一)本件被告子○○與共犯壬○○、丁○○、己○○、戊○○、辛○○、乙○○等人
    ，如何共同以強押之非法方法，剝奪告訴人李昆萼（下稱告訴人）之行動自由等
    情，業據告訴人迭於警訊、偵查指訴：壬○○先揮拳，丁○○接著也揮拳，壬○○高喊把他抓回來等語，我跑了約一百公尺，被丁○○、子○○、乙○○、戊○○等人追到並抓回鳳凰鵝肉店，辛○○高喊把鋤頭柄拿出來，己○○出現加入毆
    打，我逃跑第二次，但在自立街與華明街口，又被他們圍住，打回鳳凰鵝肉店等
    語詳盡（見八十九年十二月二日及九十年二月二十日警訊、偵查筆錄），並於原
    審為同一指訴，而其確受有頭部外傷、左眉部、右眼眶下緣挫傷紅腫二乘零點五
    公分、九乘四公分、左眉挫擦傷三乘三公分、左肘挫擦傷三乘二公分併肘關節脫
    臼、右前臂二乘二公分、左膝四乘三公分、一點五乘一公分、二點五乘一公分挫
    擦傷、左大腿腫脹溢血九乘七公分、右手腕擦破傷一乘一點五公分、一乘零點五
    公分、右手肘擦破傷三乘四公分、左上臂及手肘腫脹溢血二七乘二四公分、右上
    臂腫脹溢血十五乘十五公分、後頸部溢血六乘零點五公分等多處傷害，亦有大東
    醫院及蔡善教診所診斷證明書各一份暨照片影本五幀在卷可稽。
  (二)被告子○○於原審雖以前揭情詞置辯，惟共犯壬○○於警訊及偵查時供承：我有
    叫丁○○去將李昆萼叫來，我隨手拿椅子打他，在場尚有丁○○、辛○○、子○○、戊○○及乙○○等人（見九十年五月十五日警訊、偵查筆錄）、共犯丁○○
    於警訊及偵查時供承：我有告訴李昆萼壬○○要他去鳳凰鵝肉店喝酒，李昆萼被
    我和壬○○毆打後逃跑約一百公尺，我和戊○○去將他捉回來等語（見九十年五
    月十四日警訊筆錄、同年月十五日、十七日偵查筆錄）；共犯己○○於警訊時供
    承：我用空手毆打他，李昆萼逃跑後，我跟子○○捉他回來等語（見九十年五月
    十五日警訊筆錄）；共犯戊○○於警訊及偵查時供承：當日我被子○○騎機車載
    至鳳山市○○路與光復路口時，見到李昆萼被丁○○、己○○、乙○○追著跑，
    我與子○○見狀就把李昆萼堵住，我和丁○○、己○○、子○○、乙○○等五人
    一陣拳打腳踢毆擊李昆萼後，將之捉回鳳凰鵝肉店，不久李昆萼又逃跑，我和丁○○、子○○、己○○、乙○○等五人追至鳳山市○○街與自立路口，又一陣拳
    打腳踢後，帶回鳳凰鵝肉店，當天我與壬○○、丁○○、己○○、子○○、辛○○、乙○○等七人打李昆萼等語（見九十年五月十六日警訊筆錄、同年月二十一
    日偵查筆錄）；共犯辛○○於警訊時供承：我有看見壬○○、丁○○毆打李昆萼
    等語（見九十年六月四日警訊筆錄、同年月五日偵查筆錄），暨被告子○○於警
    訊及偵查時供承：我與壬○○、丁○○、己○○、戊○○、辛○○、乙○○等七
    人毆打李昆萼，李昆萼逃離現場至五權路與光復路口時又捉他回鳳凰鵝肉店等語
    （見九十年六月十四日警訊筆錄、同年月十五日偵查筆錄），核與告訴人所述之
    被害情節大致相符，足見被告子○○與共犯壬○○、丁○○、己○○、戊○○、
    辛○○、乙○○等人，確有犯意聯絡及行為分擔，並以強押之方式，二度將告訴
    人強押回鳳凰鵝肉店毆打，而以此方式，妨害告訴人之行動自由，其前揭辯稱，
    自不足採信。被告子○○有妨害自由犯行應堪認定。
二、核被告子○○所為，係犯刑法第三百零二條第一項之妨害自由罪。其與壬○○、
    丁○○、己○○、戊○○、辛○○、乙○○等人就妨害自由部分，均有犯意之聯
    絡及行為之分擔，應論以共同正犯。
三、原審就被告子○○妨害自由部分，因而適用刑法第二十八條、第三百零二條第一
    項、第四十一條第一項，罰金罰鍰提高標準條例第一條前段、第二條之規定，並
    審酌被告子○○犯罪動機、目的、手段及生活狀況、品行、智識程度，犯罪分擔
    角色，參與犯罪情節，暨犯後態度等一切情狀，爰量處有期徒刑三月，並諭知易
    科罰金之折算標準。經核原判決此部份認事用法均無不合，量刑亦屬妥適，被告
    子○○上訴意旨，否認犯罪，指摘原判決此部份不當，為無理由，應予駁回。
四、被告子○○經合法傳喚，無正當理由未到庭，爰不待其陳述，逕行判決。
丁、被告壬○○、丁○○、己○○、癸○○、庚○○右揭三恐嚇取財部分：
一、被告壬○○、丁○○、己○○及癸○○共同向「錢櫃電子遊藝場」恐嚇取財未遂
    部分：訊之被告壬○○、丁○○、己○○及癸○○均否認此部份犯行。惟查：
  (一)本件被告壬○○（綽號葫蘆）、丁○○、己○○（綽號道友）、癸○○等四人，
    如何涉犯右揭向「錢櫃電子遊藝場」恐嚇取財未遂犯行等情，業據錢櫃電子遊藝
    場負責人即被害人甲○○於九十年五月十五日偵查時結證稱：壬○○於八十九年
    六月間打電話來店內，我就去他姊姊的鵝肉店，前後有兩次，都說這地方是他們
    的勢力範圍，他要插股，才可以寅我們繼續經營下去，我都當場跟他推稱要回去
    找股東商談，壬○○沒有接獲我們的回應，約在六月底起，「金鐘」、「道友」
    就經常在早上三、六點鐘的時候來店裡玩電玩機台，不付賬及喝酒，店員不寅他
    們玩，他們就大聲吵鬧，並罵三字經，影響我們店內的經營，但我們依然不回應
，所以才有七月十日凌晨砸店之事；八十九年七月十日清晨四點，當時「春貴」
    「道友」「金鐘」等人到錢櫃，由「道友」「金鐘」入店，把玩電玩機台，沒有
    付賬，表示要賒欠，遭店員拒絕，結果他們就拿椅子砸店，把水果盤機檯及椅子
    弄壞離開，當時「春貴」在店外，將他們接走，整個過程有監視器錄影，並立即
    向鳳崗派出所報案，當時共損失二萬元左右，八十九年七月十日晚上我到鵝肉店
    ，壬○○有談到七月十日凌晨錢櫃被砸店事，希望我不要追究，他有談到「金鐘
    」「道友」「春貴」前往砸店事，店寅他插股，有人來鬧店就由他來處理，不過
    每月要收保護費五萬元，我當時告訴他插股事他以前提過，我徵詢股東，未獲同
    意，至於圍事保護費五萬元之事，我要回去找股東商量。之後股東不同意，我告
    訴「葫蘆」，他很不高興，但是我們有找鳳山當地之人，去找壬○○商量，我們
    雙方和解不告砸店之事，並寅「金鐘」他們繼續在店內放檯營業並分帳，就沒事
    了等語甚詳（見九十年度偵字第九二六○卷第三六至三九頁），並有顯示八十九
    年七月十日錢櫃電子遊藝場遭癸○○、己○○持椅子砸店錄影拍攝畫面翻拍相片
    四張，及現場水果盤遭砸後之相片六張在卷足按（附於鳳警刑一字第七九二號卷
    內），參以被告壬○○警訊及偵查中均坦承：綽號叫葫蘆，八十九年六月初期間
    ，我有打電話給甲○○至鳳山市○○街鳳凰鵝肉店喝酒，我有向甲○○說要在錢
    櫃電子遊藝場插股，但甲○○說這股份已經固定了，無法變更，當時「金鐘」在
    一旁喝酒，後來「金鐘」和「道友」二人有在錢櫃電子遊藝場拿椅子砸毀店內遊
    樂器具等語（見九十年五月十五日警訊及偵查筆錄）；被告己○○、癸○○於警
    訊及偵查中坦承，己○○綽號「道友」，二人有於八十九年七月十日凌晨四時左
    右，持椅子砸毀錢櫃電子遊藝場內之電動玩具「水果檯」等情，而被告壬○○向
    甲○○要求插股加入錢櫃電子遊藝場遭拒，當時癸○○亦在場，隔數日錢櫃電子
    遊藝場即遭癸○○、己○○藉故鬧場砸店，二者時間密接，因果關聯，是被害人
    吳忠信偵查中所為上開證述，信而有徵，查與事實相符。足認被告壬○○曾向「
    錢櫃電子遊藝場」負責人甲○○要求插股入夥，及按月收取五萬元保護費遭拒，
    始推由丁○○、己○○及癸○○等三人於八十九年七月十日凌晨四時許，至錢櫃
    電子遊藝場，由己○○及癸○○二人入內藉故而持店內之椅子砸毀該店擺設之電
    子遊戲機「水果盤」，完事後由在場外接應之丁○○接走離去，而以此方式向甲○○恐嚇取財，後來因雙方和解，渠等恐嚇取財致未得逞。顯見被告壬○○、癸○○、丁○○、己○○就此部分犯行，彼此間有犯意聯絡及行為分擔已明。
  (二)被告壬○○、丁○○、己○○、癸○○等四人雖否認此部份犯行，被害人甲○○
    則於原審審理時改陳稱：本件是單獨的砸店事件，沒有插股及收保護費事情等語
    ，然被告壬○○已自承有向甲○○要求插股加入錢櫃電子遊藝場遭拒，核與被害
    人甲○○於偵查中證述相符，已如前述，足認被害人甲○○於原審所為更詞，要
    係事後迴護之詞，自以被害人甲○○於偵查中未權衡利害得失所為上開結證，有
    特別可信之情形，為真實可採，而被害人甲○○於偵查中已證述，八十九年七月
    十日清晨四點，當時丁○○、己○○、癸○○等人到錢櫃，由癸○○及綽號「道
    友」己○○入店，把玩電玩機台，沒有付賬，表示要賒欠，遭店員拒絕，結果他
    們就拿椅子砸店，把水果盤機檯及椅子弄壞離開，當時被告丁○○在店外，將他
    們接走，事後當晚被害人到壬○○鵝肉店，壬○○有談到當天凌晨錢櫃被砸店事
    ，希望被害人不要追究，壬○○有談到「金鐘」「道友」「春貴」前往砸店等情
    ，足認被告丁○○有與癸○○及己○○前往錢櫃電子遊藝場，推由癸○○及己○○二人入內藉端砸店，而丁○○在場外接應，被告丁○○有參與此部份恐嚇取財
    犯行亦明。被告丁○○辯稱：案發當日（七月十日）未去錢櫃電子遊藝場云云，
    被告壬○○、己○○、癸○○所為否認此部份犯行，均係卸責之詞。至證人即錢
    櫃電子遊藝場員工陳嘉隆於原審到庭證稱：當日在錢櫃電子遊藝場內只有看到癸○○、己○○二人砸店等語，核與本院認定事實相符，且證人陳嘉隆因並不了解
    癸○○、己○○二人砸店真實原因，及砸店離去後有遭在外接應之丁○○帶離情
    事，故其所為證述，不足為被告壬○○、丁○○、己○○、癸○○無此部份恐嚇
    取財未遂犯行有利之認定依據。
  (三)況法務部調查局對壬○○、癸○○、己○○、甲○○測謊鑑定，壬○○稱：「未
    令己○○等人砸店；未曾收保護費」。癸○○、己○○稱：「壬○○未令其砸店
    ；未曾收保護費」。甲○○稱：「壬○○未要求插股；未要交保護費」，上述問
    題，分別施測鑑定結果，均呈情緒波動之反應，研判係說謊，有法務部調查局90
    陸三字第90133412號鑑定通知書足按（見九十年度偵字第九五○六號卷第一○七
    頁），雖該測謊鑑定報告，僅將鑑定結果函覆，而未將形式上符合測謊基本程式
    要件，包括：經受測人同意配合，並已告知得拒絕受測，以減輕受測者不必要
    之壓力。測謊員須經良好之專業訓練與相當之經驗。測謊儀器品質良好且運
    作正常。受測人身心及意識狀態正常。(五)測謊環境良好，無不當之外力干擾等
    要件，一併記載，固與法定記載要件不符（刑事訴訟法第二百零六條第一項參照
    ），然本院函調後，鑑定單位已將上開形式上測謊基本程式要件檢送補正，此有
    法務部調查局九十二年十一月十七日函附本件測謊過程參考資料足案，則該測謊
    鑑定通知書，自非無證據能力，益證被告壬○○、丁○○、癸○○、己○○有此
    部份犯行。
  (四)綜上被告壬○○、丁○○、己○○、癸○○四人有此部份恐嚇取財犯行，應堪認
    定。
二、訊據被告癸○○、庚○○固不否認確有砸毀「久太娛樂廣場」店內大型電子遊戲
    機三檯、小型電子遊戲機廿七檯等情，惟與被告壬○○、丁○○均矢口否認有何
    涉犯右揭恐嚇取財犯行，被告癸○○辯稱：當天伊和庚○○喝酒，後來二人吵架
    ，又與店內的人打架，才弄壞台子，並沒有要久太交保護費等云云；被告庚○○
    辯稱：當天伊與癸○○喝酒後吵架才破壞台子，當天只有伊和癸○○到久太，沒
    有要久太交保護費等云云；被告丁○○辯稱：當天伊去久太喝酒，癸○○與庚○○在場打架，伊去勸架，沒有砸店或要久太交保護費等云云；被告壬○○辯稱：
    我給久太娛樂廣場股東施文東八十萬元，插他的股，所以也算是久太股東，不可
    能叫人砸店收保護費等云云。經查：
  (一)本件被告壬○○、丁○○、癸○○、庚○○等四人，如何涉犯右揭恐嚇取財未遂
    犯行等情，業據被害人鍾民安於偵查時指稱：員工向我報告說有丁○○等四人砸
    店，他們向店員問老闆在不在，員工說老闆不在，他們要員工聯絡我，員工不答
    應，丁○○等人就說你們店沒有付「囝仔錢」，就開始砸店，並將遊樂器丟到釣
    蝦池，庚○○後來有打電話來向我道歉，他說壬○○叫他們砸店等語（見九十年
    五月十五日偵查筆錄），核與該店員工謝莉莉、楊雅涵、周麗芬等人，於警訊時
    證稱：丁○○等四人，進入久太後，問櫃檯說：老闆在不在？櫃檯人員回答說不
    在，丁○○等人就要求櫃檯聯絡，後來並說：囝仔錢未付，接著就令店裡的客人
    出去外面，開始將遊樂器丟入室內的釣蝦池中並砸毀店內遊樂器具等語（見八十
    九年十二月十三日警訊筆錄），暨該店經理丑○○於偵查時證稱：當天員工向我
    報告有人砸店，我趕到店內，見有四人將電動機台丟入釣蝦池內等語（見九十年
    五月十五日偵查筆錄），大致相符，並有現場遭破壞之照片多幀在卷可稽。
  (二)被告壬○○、丁○○、癸○○、庚○○等四人雖分別以前揭情詞置辯，被害人鍾
    民安則於本院審理時改陳稱：不知為何被砸店，員工說有人喝酒後吵架砸壞機台
    ，證人丑○○亦於本院審理時改證稱：當天僅有癸○○、庚○○二人砸店，另二
    人在場未動手等語，惟久太娛樂廣場八十九年十二月十二日遭破壞之電子遊戲機
    數量龐大，倘單純係顧客酒後鬧事，應不可能破壞數量如此龐大之電子遊戲機，
    況該店員工謝莉莉、楊雅涵、周麗芬等人亦證稱案發當天確有丁○○等四人砸店
    ，已如前述，則被害人鍾民安、證人丑○○於本院審理時所為之陳述及證詞，應
    係迴護被告壬○○、丁○○、癸○○、庚○○等人之舉，自應以其等於偵查時之
    指訴及證詞為可採信。
  (三)至證人施文東雖於本院審理時證稱：壬○○有插伊的股份等語，惟依常情，被告
    壬○○倘確為久太娛樂廣場合法股東，被告丁○○、癸○○、庚○○等人，應更
    無可能在久太娛樂廣場鬧事砸店，故證人施文東前揭證詞，亦不足採為有利被告
    壬○○、丁○○、癸○○、庚○○等四人之認定，其四人此部分犯行應堪認定。
三、核被告壬○○、丁○○、己○○、癸○○、庚○○所為，均係犯刑法第三百四十
    六條第三項、第一項恐嚇取財未遂罪。渠等著手恐嚇取財但未得逞，為未遂犯，
    爰依既遂規定減輕其刑。公訴人認係犯恐嚇取財既遂犯，容有未洽。被告壬○○
    、丁○○、己○○、癸○○就向錢櫃電子遊藝場恐嚇取財未遂犯行；被告壬○○
    、丁○○、癸○○、庚○○與綽號「黑松」之不詳姓名年籍成年男子，就向久太
    娛樂廣場恐嚇取財未遂犯行，彼此間有犯意之聯絡及行為之分擔，應論以共同正
    犯。被告壬○○、丁○○、癸○○先後二次恐嚇取財犯行，時間緊接，觸犯構成
    要件相同之罪名，顯係基於概括犯意為之，為連續犯，應依刑法第五十六條之規
    定各論以一罪。查被告壬○○曾因賭博及妨害自由等案件，經臺灣高等法院花蓮
    分院以八十六年度上重訴字第三八一號判決，合併判處有期徒刑十月確定，於八
    十七年一月十二日因羈押期滿，視為執行完畢；被告丁○○曾因毀損案件，經法
    院判處有期徒刑三月確定，於八十八年十一月九日易科罰金執行完畢；被告庚○○曾因傷害案件，經法院判處有期徒刑三月確定，於八十八年七月十五日易科罰
    金執行完畢，均有本院被告全國前案紀錄表可按，其等於五年內再犯本件有期徒
    刑以上之罪，為累犯，應依法加重其刑；被告壬○○、丁○○、庚○○所犯恐嚇
    取財未遂，刑有加重減輕，應先加後減。又公訴意旨雖述及被告丁○○、癸○○
    、庚○○等人，搶走久太娛樂廣場監視器錄影帶，惟被告被告丁○○、癸○○、
    庚○○等人應意在破壞監視器錄影帶（毀損部分未據告訴暨起訴），而無不法所
    有之意圖，且對照公訴意旨所述被告丁○○、癸○○、庚○○等人之所犯法條，
    公訴人亦未起訴被告丁○○、癸○○、庚○○等人涉犯搶奪罪，則公訴意旨前揭
    用詞，應屬贅語，併予敘明。
四、原審就被告庚○○恐嚇取財部分，因而適用刑法第二十八條、第三百四十六條第
    三項、第一項、第二十六條、第四十七條、第四十一條第一項，罰金罰鍰提高標
    準條例第一條前段、第二條之規定，並審酌被告庚○○犯罪動機、目的、手段及
    生活狀況、品行、智識程度，犯罪分擔角色，參與犯罪情節，暨犯後態度等一切
    情狀，爰量處有期徒刑五月，並諭知易科罰金之折算標準。經核原判決此部份認
    事用法均無不合，量刑亦屬妥適，檢察官上訴未具理由，認原判決此部份不當，
    並無理由，應予駁回。
五、原審就被告己○○恐嚇取財部分，未予詳察，遽為無罪之諭知，容有未合；另原
    審就被告壬○○、丁○○、癸○○恐嚇取財部分，予以論罪科刑，固非無見，惟
    查被告壬○○、丁○○、癸○○等三人恐嚇取財對象，除久太娛樂廣場外，尚有
    對錢櫃電子遊藝場為之，已如前述，原判決認渠等僅對久太娛樂廣場為之，但對
    錢櫃電子遊藝場恐嚇取財部分犯罪不能證明，亦有未合。檢察官上訴意旨，執此
    指摘原判決此部份不當，為有理由，自應由本院將原判決關於被告己○○、壬○○、丁○○、癸○○恐嚇取財部分，及壬○○、丁○○定其應執行刑部分撤銷。
    審酌被告壬○○、丁○○、癸○○、己○○恐嚇取財犯罪動機、目的、手段及生
    活狀況、品行、智識程度，犯罪分擔角色，參與犯罪情節，暨犯後態度等一切情
    狀，爰分別量處壬○○有期徒刑九月；丁○○、癸○○各有期徒刑六月；己○○
    有期徒刑四月，並就丁○○、癸○○及己○○所處上開之刑，均諭知易科罰金之
    折算標準。
戊、被告壬○○、丁○○、庚○○、己○○、癸○○、辛○○、子○○、乙○○、戊○○等人違反組織犯罪防制條例部分：
一、公訴意旨略以：被告壬○○豢養被告丁○○、庚○○、己○○、癸○○、辛○○
    、子○○、乙○○、戊○○等人為其手下，成立經常從事暴力為禍社會犯行之不
    良幫派，並以「鳳凰鵝肉店」為聯絡、聚集之地點，而形成以被告壬○○為首，
    並由其指揮以經營職業賭場、圍事及向商家恐嚇取財收取保護費等犯罪為目的之
    組織。平時各手下皆須服從被告壬○○命令圍事行兇，遇案即由壬○○出面擺平
    ，若未能擺平，其手下即須聽命出面承擔刑責，被告壬○○、丁○○、庚○○、
    己○○、癸○○、辛○○、子○○、乙○○、戊○○等人，除為右揭犯罪行為外
    ，被告壬○○並於八十九年九月間，指使子○○尋找年籍姓名不詳綽號「材仔」
    尋仇未果後，夥同另二名不詳男子圍毆被害人楊世宗成傷（此部分未據告訴暨起
    訴，因認被告壬○○涉犯組織犯罪防制條例第三條第一項前段之指揮犯罪組織罪
    ，被告丁○○、庚○○、己○○、癸○○、辛○○、子○○、乙○○、戊○○等
    人，涉犯組織犯罪防治條例第三條第一項後段之參與犯罪組織罪等語。
二、按犯罪事實應依證據認定之，無證據不得認定犯罪事實，又不能證明被告犯罪者
    ，應諭知無罪之判決，刑事訴訟法第一百五十四條第二項、第三百零一條第一項
    分別定有明文。本件公訴人雖認被告壬○○涉犯組織犯罪防制條例第三條第一項
    前段之指揮犯罪組織罪，被告丁○○、庚○○、己○○、癸○○、辛○○、子○○、乙○○、戊○○等人，涉犯組織犯罪防制條例第三條第一項後段之參與犯罪
    組織罪，然按：
  (一)組織犯罪防制條例所稱之犯罪組織，係指三人以上，有內部管理結構，以犯罪為
    宗旨或以其成員從事犯罪活動，具有集團性、常習性及脅迫性或暴力性之組織，
    此為該條例第二條所明定，足徵犯罪組織，首重在其內部具有「管理結構」，其
    次乃其成立宗旨在於「從事犯罪」，繼而指具有集團性、常習性「及」脅迫性或
    暴力性等特質。而所謂內部管理結構，即有上下從屬關係之謂，亦即組織內部有
    主持人或首領與幫眾層級之分，有階級領導，下屬須服從主持人或首領之命令行
    事，違抗者依內部規範懲處，始足當之。
  (二)被告壬○○、丁○○、庚○○、己○○、癸○○、辛○○、子○○、乙○○、戊○○等人，歷經警訊、偵查、原審及本院調查審理，均否認有成立加入幫派，彼
    此間有上下從屬關係，而渠等分別從事賭博、恐嚇、妨害自由等犯行時固有分工
    情形，然此係犯罪態樣使然，並非成員內部之常態組織，在無其他積極證據之情
    形下，尚難執此即推論被告等人間具有上命下從之組織管理結構，故充其量而言
    ，被告等人僅係每一次犯罪行為進行時之臨時組合，此種臨事分工情形，尚與「
    內部管理」有別。
  (三)被告壬○○、丁○○、庚○○、己○○、癸○○、辛○○、子○○、乙○○、戊○○等人固確係從事犯罪行為，且參與人員眾多，然因其內部顯然不具常態組織
    ，且無明顯管理結構，已如前述，故實難遽論被告等人另涉犯組織犯罪條例第三
    條第一項前、後段規定等罪名，從而，本件經本院核閱全案卷證後，認無積極證
    據足認被告壬○○、丁○○、庚○○、己○○、癸○○、辛○○、子○○、乙○○、戊○○等人有何觸犯涉犯組織犯罪防制條例第三條第一項前、後段之罪嫌，
    渠等此部份犯罪不能證明，原審因而為被告壬○○、丁○○、庚○○、己○○、
    癸○○、辛○○、子○○、乙○○、戊○○等人此部分無罪之諭知，經核並無不
    合，檢察官上訴指摘原判決此部份不當，為無理由，應予駁回。
據上論結，應依刑事訴訟法第三百六十八條、第三百七十一條、第三百六十九條第一
項前段、第三百六十四條、第二百九十九條第一項前段、刑法二十八條、第五十六條
前段、第三百四十六條第三項、第一項、第四十七條、第二十六條、第四十一條第一
項，罰金罰鍰提高標準條例第一條前段、第二條，判決如主文。
本案經檢察官沈紹嘉到庭執行職務。
中    華    民    國      九十二      年      十一    月     二十八   日
                              臺灣高等法院高雄分院刑事第七庭
                                  審判長法官  李春昌
                                        法官  黃憲文
                                        法官  莊飛宗
右正本證明與原本無異。
檢察官及被告子○○部分如不服本判決應於收受本判決後十日內向本院提出上訴書狀
，其未述上訴理由者，並得於提起上訴後十日內向本院補提理由書狀（均須按他造
當事人之人數附繕本)「切勿逕送上級法院」。
其餘被告部分均不得上訴。
                                      書記官  張明賢
中    華    民    國      九十二      年      十一      月     二十八   日
附錄：本判決論罪科刑法條：
刑法第二百六十八條
意圖營利，供給賭博場所或聚眾賭博者，處三年以下有期徒刑，得併科三千元以下罰
金。
刑法第三百零二第一項
私行拘禁或以其他非法方法，剝奪人之行動自由者，處五年以下有期徒刑、拘役或三
百元以下罰金。
刑法第三百四十六條第三項、第一項
意圖為自己或第三人不法之所有，以恐嚇使人將本人或第三人之物交付者，處六月以
上五年以下有期徒刑，得併科一千元以下罰金。


司法院資訊處製作；財團法人民間司法改革基金會備份。
